臺灣臺中地方法院民事判決
111年度小上字第25號
上  訴  人  許豊明  
被上訴人    新安東京海上產物保險股份有限公司臺中分公司

法定代理人  王文龍  
訴訟代理人  曾賜源  
上列當事人間請求損害賠償事件，上訴人對於民國110年11月24
日本院臺中簡易庭110年度中小字第3757號第一審小額民事判決
提起上訴，本院於111年5月13日言詞辯論終結，判決如下：
    主      文
上訴駁回。
第二審訴訟費用新臺幣1500元由上訴人負擔。 　　
    事實及理由
壹、程序方面
    按對於小額程序第一審裁判之上訴或抗告，非以其違背法令
    為理由，不得為之；又提起上訴，上訴狀內應記載上訴理由
    ，表明原判決所違背之法令及其具體內容，暨依訴訟資料可
    認為原判決有違背法令之具體事實；判決不適用法規或適用
    不當者，為違背法令，民事訴訟法第436條之24第2項、第43
    6條之25、第468條分別定有明文。另民事訴訟法第468條規
    定，於小額事件之上訴程序準用之，為同法第436條之32第2
    項所明定。是當事人對於小額程序第一審判決提起上訴時，
    其上訴狀或理由書應表明該判決所違背之法令條項，或有關
    判例、解釋字號，或成文法以外之習慣或法理等及其具體內
    容，暨係依何訴訟資料可認為原判決有違背法令之具體事實
    （最高法院71年台上字第314號判決意旨參照）。經查，本
    件上訴理由已表明被上訴人所承保之AUY-7318號自用小客車
    （下稱系爭保車）有未注意前方路況、車速過快、未保持安
    全車距等違反道路交通安全規則之疏失，對於本件車禍事故
    之發生與有過失等語，堪認對於其所主張原判決有違背法令
    之情事，已為具體之指摘，是其提起本件上訴，應認已具備
    合法要件，合先敘明。
貳、實體方面
一、被上訴人起訴主張：
(一)上訴人於民國109年12月10日17時54分許，駕駛車牌號碼000
    -0000號自用小客車（下稱肇事車輛），沿臺中市烏日區站
    區一路臨停載客區往高鐵一路方向欲向左切入外側車道，行
    經站區一路1樓7號門前，因變換車道不當，適訴外人余幸芳
    駕駛被上訴人承保之系爭保車，沿站區一路往高鐵一路方向
    直行於外側車道發生碰撞(下稱系爭車禍)，致系爭保車毀損
    。上訴人過失撞損系爭保車，依民法第184條第1項及第196
    條規定，自應負損害賠償責任。玆因被上訴人已依保險契約
    之約定賠付被保險人修復費用共計新臺幣(下同)2萬3600元
    ，爰依保險法第53條之規定提起本件訴訟，請求上訴人賠償
    被上訴人2萬3600元及自起訴狀繕本送達翌日起至清償日止
    ，按週年利率百分之5計算之利息。
(二)於本院補充：對於臺中市車輛行車事故鑑定委員會111年4月
    11日中市車鑑字第1110001329號函所附鑑定意見書(下稱系
    爭鑑定意見書)無意見等語。
二、上訴人抗辯：
(一)上訴人駕駛肇事車輛因前方有1輛臨停車擋住，由臨停載客
    區欲往左切入高鐵一路方向外側車道時，有先打左側信號燈
    ，並目視後照鏡，發現距離系爭保車尚有30公尺遠，惟余幸
    芳無照駕駛系爭保車有未注意前方路況、車速過快、未保持
    安全車距之疏失，致擦撞肇事車輛左前車燈、左前葉子板、
    左前保險桿，應負與有過失責任等語。
(二)於本院補充：肇事車輛欲左切變換車道時有閃雙黃燈，與系
    爭保車發生撞擊後，2車尚距離3公尺遠。又系爭鑑定意見書
    未就系爭保車有無車速過快詳為調查，所為鑑定意見與事實
    不符等語。
三、原審為被上訴人部分勝訴之判決，判命上訴人應給付被上訴
    人1萬7177元，及自110年4月30日起至清償日止，按週年利
    率百分之5計算之利息，駁回被上訴人其餘之訴，並就被上
    訴人勝訴部分依職權宣告假執行。上訴人對其敗訴部分聲明
    不服提起上訴，並上訴聲明：原判決廢棄，被上訴人在第一
    審之訴駁回。被上訴人則答辯聲明：上訴駁回。
四、得心證之理由：
(一)被上訴人主張上訴人駕駛肇事車輛，行經臺中市烏日區站區
    一路1樓7號門前，因起步變換車道不當，撞及被上訴人所承
    保，由余幸芳駕駛之系爭保車，致系爭保車受損，而系爭保
    車修復費用業由上訴人依保險契約予以理賠之事實，業據其
    提出車輛維修保險賠款付承修廠商同意書、理賠案件簽收單
    、估價單、統一發票、車損照片、道路交通事故現場圖、初
    步分析研判表及行照等件(見原審卷第23、27至37、111、11
    3頁)為證，復經本院向臺中市政府警察局烏日分局調閱本件
    事故之道路交通事故調查卷宗(見原審卷第41至61頁)核對無
    訛，並為上訴人於原審所不爭執，經本院依調查證據之結果
    ，堪信被上訴人上開主張之事實為真正。
(二)按因故意或過失，不法侵害他人之權利者，負損害賠償責任
    ；汽車、機車或其他非依軌道行駛之動力車輛，在使用中加
    損害於他人者，駕駛人應賠償因此所生之損害。但於防止損
    害之發生，已盡相當之注意者，不在此限，民法第184條第1
    項前段、第191條之2定有明文。次按行車前應注意起駛前應
    顯示方向燈，注意前後左右有無障礙或車輛行人，並應讓行
    進中之車輛行人優先通行，道路交通安全規則第89條第1項
    第7款亦有明文規定。查上訴人並不否認有與余幸芳在上揭
    時地發生系爭車禍之事實，已如前述，並就原審所為被上訴
    人因系爭車禍受有賠付被保險人零件修理費1577元、工資費
    用為6600元、烤漆9000元損害之判斷，未於上訴程序中具體
    爭執，而僅就余幸芳駕駛系爭保車對於系爭車禍之發生是否
    與有過失為抗辯。經查：
 1、按當事人主張有利於己之事實者，就其事實有舉證之責任，
    民事訴訟法第277條本文設有規定。又原告對於自己主張之
    事實已盡證明之責後，被告對其主張，如抗辯其不實並提出
    反對之主張者，則被告對其反對之主張，亦應負證明之責，
    此為舉證責任分擔之原則（最高法院98年度台上字第372號
    判決意旨參照）。另原告於起訴原因已有相當之證明，而被
    告於抗辯事實並無確實證明方法，僅以空言爭執者，當然認
    定其抗辯事實之非真正，而應為被告不利益之裁判（最高法
    院87年度台上字第730號判決意旨參照）。是上訴人應就其
    主張余幸芳駕駛系爭保車對於系爭車禍之發生具與有過失，
    負舉證之責任。
 2、上訴人固辯稱：余幸芳駕駛系爭保車有未注意前方路況、車
    速過快、未保持安全車距之疏失，對於系爭車禍應負與有過
    失責任云云。惟查，觀諸道路交通事故現場圖，系爭車禍發
    生後系爭保車位於較肇事車輛前方之相對位置(見原審卷第4
    3頁)，且依臺中市政府警察局交通事故補充資料表所示(見
    原審卷第53頁)，系爭保車係右側車身受損，肇事車輛係左
    前車頭受損，並有車禍現場照片(見原審卷第57至61頁)附卷
    可憑，可徵余幸芳駕駛系爭保車相對於上訴人駕駛肇事車輛
    而言，係屬前車無訛，衡情難認余幸芳駕駛系爭保車有未注
    意前方路況之情。又余幸芳於初步分析研判尚未發現肇事因
    素，此有臺中市政府警察局道路交通事故初步分析研判表(
    見原審卷第55頁)附卷可查，復參本件經送臺中市車輛行車
    事故鑑定委員會鑑定結果認：上訴人駕駛肇事車輛，由高鐵
    台中站臨停載客區起駛，未正確顯示方向燈、未注意前後左
    右有無車輛、未讓行進中車輛先行，為肇事原因；余幸芳駕
    駛系爭保車，無肇事原因，有系爭鑑定意見書附卷可稽（見
    本院卷第57至58頁），亦同此認定 。另上訴人復未能就系
    爭保車車速過快、未保持安全車距之事實，舉證以實其說，
    或舉出證明之方法，僅空言辯稱余幸芳應負與有過失責任等
    情，堪認上訴人此部分所辯，尚難可採。
 3、至上訴人辯稱：被上訴人之被保險人將系爭保車借予余幸芳
    無照駕駛云云。再查，依被上訴人所提系爭保車行照所示，
    車主欄記載余幸芳（見原審卷第111頁），且車輛維修保險
    賠款付承修廠商同意書中，被保險人欄位為余幸芳之簽名及
    印文（見原審卷第23頁），可徵系爭保車為余幸芳所有並為
    被保險人，再觀道路交通事故調查報告表(二)記載余幸芳之
    駕駛資格情形領有適當之駕照（見原審卷第47頁），堪認於
    系爭車禍發生時，余幸芳並非無照駕駛。又上訴人未提出任
    何證據以實其說，是上訴人被告此部分所辯，委難可採。
五、綜上所述，原審依保險法第53條第1項、民法第184條第1項
    前段、第196條規定，以系爭保車修復費用予以折舊後計算
    被害人所受損害金額，判命上訴人應給付被上訴人1萬7177
    元，及自起訴狀繕本送達上訴人之翌日即110年4月30日起至
    清償日止，按週年利率百分之5計算之利息，並無不合。上
    訴意旨指摘原判決違法，求予廢棄改判，為無理由，自應駁
    回其上訴。
六、本件事證已臻明確，兩造其餘攻擊防禦方法及所提證據，經
    本院斟酌後，認均不足以影響本判決之結果，自無逐一詳予
    論駁之必要。
七、本件第二審裁判費為1500元，應由上訴人負擔，爰確定如主
    文第2項所載。
八、據上論結，本件上訴為無理由，爰依民事訴訟法第436條之3
    2第2項、第449條第1項、第78條、第436條之32第1項、第43
    6條之19，判決如主文。　　
中　　華　　民　　國　　111 　年　　5 　　月　　31　　日
                  民事第六庭審判長法  官  陳學德
　　　　　　　　　
                                  法  官  夏一峯

                                  法  官  巫淑芳
正本係依原本製作。
不得上訴。
中　　華　　民　　國　　111 　年　　5 　　月　　31　　日
                                  書記官  巫偉凱